臺灣高雄地方法院刑事判決　　　　　　　　　　　　九十三年度訴字第二一號
　　公　訴　人　臺灣高雄地方法院檢察署檢察官
　　被　　　告　乙○○
右列被告因違反毒品危害防制條例案件，經檢察官提起公訴（九十三年度毒偵字第一
六○三號），本院判決如左：
    主  文
乙○○施用第一級毒品，累犯，處有期徒刑拾月。
被訴施用第二級毒品部分，無罪。
    事  實
一、乙○○曾於民國八十八年間因違反毒品危害防制條例案件，經本院判處有期徒刑
    十月確定，並於九十年九月六日執行完畢；又於八十八年間因施用第一級毒品案
    件，經本院以八十八年度毒聲字第八七九三號裁定令入戒治處所施以強制戒治一
    年，並於八十九年十一月七日強制戒治付保護管束期滿執行完畢（於八十九年六
    月九日停止戒治釋放）在案。另乙○○於九十二年間（九十二年六月九日起至同
    年十月二十二日止）因施用第一級毒品海洛因案件（此部分業經本院於九十三年
    三月十二日以九十三年度訴字第二八三號判決判處有期徒刑十月確定），經本院
    以九十二年度毒聲字第四九五三號裁定令入戒治處所施以強制戒治一年，於九十
    二年十月二十二日入戒治所施以強制戒治，並於九十三年一月九日出所。詎仍未
    戒除毒癮，竟於上開強制戒治執行完畢釋放後五年內，復基於施用第一級毒品海
    洛因之犯意，於九十三年一月二十七日，在高雄縣鳳山市○○○路八十六號麗都
    旅社三一三號房內，施用海洛因一次。嗣於同日中午十二時四十分許，為警在上
    開麗都旅社三一三號房內查獲。
二、案經高雄縣政府警察局鳳山分局報告臺灣高雄地方法院檢察署檢察官偵查起訴。
    理  由
壹、有罪部分：
  一、右揭事實，業據被告乙○○於本院審理時坦承不諱（見本院卷第五十一頁），
      且被告為警查獲時所採集之尿液經送檢驗結果，呈嗎啡陽性反應，有高雄縣政
      府警察局鳳山分局九三年度查獲毒品嫌犯尿液流程管制清冊及高雄縣政府衛生
      局九十三年二月三日九三煙檢字第一五九號煙毒尿液檢驗成績書各一紙附卷可
      稽（見九十三年度毒偵字第四一六號卷第十七頁、第十八頁），再經本院將該
      尿液送高雄醫學大學附設中和紀念醫院檢驗結果，亦呈嗎啡陽性反應，有該院
      九十三年九月二十一日編號第九三○九─三○五號濫用藥物尿液檢驗報告一紙
      在卷可憑（見本院卷第四十頁），是被告自白核與事實相符，應堪採信。而被
      告於八十八年間因施用第一級毒品案件，經本院以八十八年度毒聲字第八七九
      三號裁定令入戒治處所施以強制戒治一年，並於八十九年十一月七日強制戒治
      付保護管束期滿執行完畢（於八十九年六月九日停止戒治釋放）等情，有臺灣
      高雄地方法院檢察署刑案資料查註紀錄表、臺灣高等法院被告全國前案紀錄表
      、在監在押資料表、臺灣高雄地方法院檢察署檢察官八十八年戒執二字第二二
      九號戒治處分執行指揮書、臺灣屏東戒治所受戒治人停止戒治交付保護管束名
      冊各一份在卷足憑。是被告於強制戒治執行完畢釋放後，五年內再犯施用第一
      級毒品海洛因之犯行至明，本件事證明確，被告犯行洵堪認定。
  二、查海洛因係毒品危害防制條例第二條第二項第一款所稱之第一級毒品，核被告
      乙○○施用海洛因之行為，係犯該條例第十條第一項之施用第一級毒品罪。被
      告持有海洛因後，進而施用，其持有之低度行為應為施用之高度行為所吸收，
      不另論罪。又被告於九十二年間（九十二年六月九日起至同年十月二十二日止
      ）因施用第一級毒品海洛因案件，經本院以九十二年度毒聲字第四九五三號裁
      定令入戒治處所施以強制戒治一年，於九十二年十月二十二日入戒治所施以強
      制戒治，並於九十三年一月九日出所，有臺灣高等法院被告全國前案紀錄表及
      在監在押資料表各一份在卷可參，其並於九十三年一月二十七日再度施用海洛
      因，則其距入所前最後一次施用毒品犯行已事隔三月，其間並曾執行強制戒治
      ，自難認其出所後施用海洛因之犯行係承入所前施用海洛因犯行之概括犯意而
      反覆為之，顯無連續犯之裁判上一罪關係，附此敘明。再被告曾於八十八年間
      因違反毒品危害防制條例案件，經本院判處有期徒刑十月確定，並於九十年九
      月六日執行完畢，有臺灣高雄地方法院檢察署刑案資料查註紀錄表及臺灣高等
      法院被告全國前案紀錄表各一份在卷可憑，其受有期徒刑執行完畢，於五年以
      內再犯有期徒刑以上之本罪，為累犯，應依刑法第四十七條之規定，加重其刑
      。爰審酌被告素行不良，已有違反毒品危害防制條例之前科紀錄，已如前述，
      且前曾因施用毒品，經強制戒治期滿執行完畢釋放後，仍不知悔改警惕，猶繼
      續施用毒品，本不宜寬貸，惟念其犯後坦承部分犯行，尚知悔悟，且施用毒品
      乃自戕行為，及對社會危害性等一切情狀，量處如主文所示之刑，以資懲儆。
      至於扣案注射針筒一支，經送驗結果呈海洛因及甲基安非他命陰性反應，有高
      雄醫學大學附設中和紀念醫院九十三年九月十四日編號第九三○九─一五九號
      檢驗報告一紙在卷可參（見本院卷第三十八頁），且被告於本院審理時否認為
      其所有（見本院卷第五十一頁），並於警詢、偵查中供稱：是伊以前留下來的
      等語（見警卷第二頁、上開毒偵卷第十一頁），是縱認該注射針筒係被告所有
      ，亦乏證據足認與本件施用海洛因之犯行有關，爰不另為沒收之諭知。
  三、公訴意旨另以：被告基於概括犯意，於九十三年一月二十七日起回溯二十四小
      時內某時止，在不詳處所施用第一級毒品海洛因，因認被告此部分尚涉有連續
      施用第一級毒品海洛因罪嫌云云。惟查，本件被告於警詢、偵查中及本院審理
      時均未供稱有於上開九十三年一月二十七日，在高雄縣鳳山市○○○路八十六
      號麗都旅社三一三號房內以外之時間，施用海洛因之行為；此外，本院復查無
      其他積極之證據，足資認定被告有於前開犯行以外之時間，另有施用海洛因之
      犯行，此部分犯罪既不能證明，原應就此部分為無罪之諭知，惟檢察官認此部
      分與前開有罪部分有連續犯之裁判上一罪關係，爰不另為無罪之諭知，附此敘
      明。
貳、無罪部分：
  一、公訴意旨略以：被告乙○○基於概括犯意，於九十三年一月二十七日起回溯二
      十四小時內某時止，在不詳處所施用第二級毒品甲基安非他命（起訴書誤載為
      安非他命），為警於九十三年一月二十七日中午十二時四十分許，在高雄縣鳳
      山市○○○路八十六號麗都旅社三一三號房內查獲，因認被告涉有違反毒品危
      害防制條例第十條二項之施用第二級毒品罪嫌。
  二、按犯罪事實應依證據認定之，無證據不得認定犯罪事實；又不能證明被告犯罪
      者，應諭知無罪之判決，刑事訴訟法第一百五十四條第二項、第三百零一條第
      一項分別定有明文。而科刑判決所認定之事實，與所採之證據，不相適合，即
      屬證據上理由矛盾，其判決當然為違背法令；另刑事訴訟法所謂認定犯罪事實
      之證據，係指足以證明被告確有犯罪行為之積極證據而言，該項證據必須適合
      於被告犯罪事實之認定，始得採為斷罪資料（最高法院四十年台上字第七一號
      判例參照）。
  三、本件公訴人認被告涉有前揭施用第二級毒品甲基安非他命之罪嫌，無非係以被
      告查獲後在警局所採集之尿液，經送請高雄縣政府衛生局檢驗結果，呈甲基安
      非他命陽性反應為其論罪依據，然訊據被告堅決否認有何施用第二級毒品甲基
      安非他命之犯行，辯稱：伊沒有施用甲基安非他命等語。經查，被告於警詢、
      偵查中及本院準備程序、審理時始終否認有施用甲基安非他命之事實，且被告
      為警查獲時所採集之尿液經本院再送請高雄醫學大學附設中和紀念醫院另以酵
      素免疫分析法（EIA）及氣相層析質譜儀法（GC/ MS）複驗篩檢結果，呈安非
      他命、甲基安非他命陰性反應，有該院九十三年九月二十一日第九三○九─三
      ○五號濫用藥物尿液檢驗報告一紙在卷可稽（見本院卷第四十頁），而高雄縣
      政府衛生局初驗所採用之檢驗方法為免疫學方析法及薄層層析法（TOXI─LAB
      方法），亦有該局九十三年二月三日九三煙檢字第一五九號煙毒尿液檢驗成績
      書一紙附卷可稽（見九十三年度毒偵字第四一六號卷第十八頁），按上開免疫
      學方析法、薄層層析法（TOXI─LAB方法）、酵素免疫分析法（EIA）及氣相層
析質譜儀法（GC/MS）等四種檢驗方法之精密度，以氣相層析質譜儀法（GC/MS
      ）最高，且該檢驗方法亦可排除以免疫學方析法及毒物層析法（TOXI─LAB方
      法）檢驗所可能產生之偽陽性問題，此有高雄醫學大學附設中和紀念醫院於八
      十四年一月十三日函覆司法機關之函文及行政院衛生署八十三年十一月二十二
      日偽署藥檢字第八三○七一○七五號函文影本各一份附卷供參，可見高雄縣政
      府衛生局所為被告尿液鑑定之檢驗結果，其正確度尚有疑義，應以高雄醫學大
      學附設中和紀念醫院之檢驗結果較為可信，故被告之尿液既經該醫療院所鑑驗
      結果，並無甲基安非他命陽性反應，公訴人起訴被告有施用甲基安非他命之案
      情，即無從證實。另本件查獲被告時並未扣得甲基安非他命或供施用甲基安非
      他命之器具，是自難僅以精密度較低之高雄縣政府衛生局之前開煙毒尿液檢驗
      報告，即遽認被告有施用甲基安非他命之犯行。此外，本院復查無其他積極證
      據足認被告有公訴人所指施用甲基安非他命之犯行，既不能證明被告犯罪，揆
      諸前揭說明，依法自應為被告無罪之諭知。
據上論斷，應依刑事訴訟法第二百九十九條第一項前段、第三百零一條第一項，毒品
危害防制條例第十條第一項，刑法第十一條前段、第四十七條，判決如主文。
本案經檢察官甲○○到庭執行職務。
中      華      民      國    九十三    年     十一     月      二      日
                                    臺灣高雄地方法院刑事第三庭
                                        審判長法  官    黃仁松
                                              法  官    陳威龍
                                              法  官    陳玉聰
右正本證明與原本無異。
如不服本判決，應於判決送達後十日內，向本院提出上訴狀。
                                              書記官    鄭淑臻
中    華    民    國    九十三    年     十一     月         三         日
附錄本判決論罪科刑法條全文：
毒品危害防制條例第十條第一項
施用第一級毒品者，處六月以上五年以下有期徒刑。
